臺灣臺北地方法院行政訴訟判決　
110年度交字第309號
原      告  王品欣  
被      告  臺北市交通事件裁決所

代  表  人  蘇福智  
上列當事人間交通裁決事件，原告不服被告民國110年5月3日北
市裁催字第22-C00000000號裁決，提起行政訴訟，本院判決如下
：
    主  文
原告之訴駁回。
訴訟費用新臺幣參佰元由原告負擔。　　
    事實及理由
壹、程序部分
　　本件屬交通裁決事件，爰依行政訴訟法第237條之7規定，不
    經言詞辯論，逕為判決。
貳、實體部分　　
一、事實概要：
　　原告駕駛0000-00號自用小客貨車（下稱系爭車輛），於民
    國109年5月27日下午6時30分許，在新北市○○區○○路0段000
    巷00號前，因「車禍肇事後未依規定處置逃逸無人受傷」，
    被新北市政府警察局三重分局（下稱舉發機關）依道路交通
    管理處罰條例（下稱道交條例）第62條第1項規定，以新北
    警交字第C00000000號舉發違反道路交通管理事件通知單（
    下稱系爭舉發單），舉發原告有「車禍肇事後未依規定處置
    逃逸無人受傷」之違規行為，並載明應到案日期為109年7月
    8日前。嗣原告於109年7月2日向被告提出申訴，經被告函請
    舉發機關就原告陳述事項協助查明，舉發機關函復依規定舉
    發尚無違誤；原告於110年5月3日向被告申請開立裁決書，
    被告於同日以原告於上開時、地有「汽車駕駛人駕駛汽車肇
    事，無人受傷或死亡而未依規定處置逃逸」之違規事實，依
    道交條例第62條第1項，以北市裁催字第22-C00000000號裁
    決書（下稱原處分）對原告裁處罰鍰新臺幣（下同）3,000
    元，吊扣駕駛執照1個月，並應參加道路交通安全講習，原
    處分於同日對原告送達。原告不服，於同日向臺灣士林地方
    法院提起行政訴訟，經臺灣士林地方法院於110年5月6日以1
    10年度交字第122號裁定，移送本院行政訴訟庭審理。
二、原告起訴主張：
　　原告於109年5月27日夜間倒車不慎撞倒機車，當下將機車扶
    起並留下電話後，在接到小朋友後，隨即離去，其後接到派
    出所電話，說原告撞到機車，原告於接到電話後立即至派出
    所處理相關事宜，期間態度良好並無規避責任等情，並聲明
    ：原處分撤銷。
三、被告則以：
　　卷查本案經舉發機關就違規事實查復，查本案係執勤員警於
    109年5月28日擔服勤務，於0時17分接獲通報三重區三和路4
    段145巷25號有交通事故，員警抵達現場報案人稱機車停於
    路旁遭不明車輛撞倒導致機車多處擦傷，經調閱監視器後始
    發現一部0000-00號車於109年5月27日18時30分在三重區三
    和路4段145巷25號對面因倒車不慎將報案人所有之機車撞倒
    在地，後雖將機車扶起，但仍開車離去，依道路交通事故處
    理辦法之規定，交通事故即便無人受傷，但駕駛仍不得輕易
    離開現場，應依規定報案或取得雙方共識後，方可離開現場
    ，以保障車禍雙方的權益並避免後續紛爭。另原告陳述「…
    有留電話…」一節，惟員警到達現場並未發現電話，且原告
    亦無提供相關佐證等語置辯，並聲明：原告之訴駁回。
四、本院之判斷：
㈠、按「汽車駕駛人駕駛汽車肇事，無人受傷或死亡而未依規定
    處置者，處新臺幣1,000元以上3,000元以下罰鍰；逃逸者，
    並吊扣其駕駛執照1個月至3個月。」、「汽車駕駛人，有下
    列情形之一者，應接受道路交通安全講習：一、違規肇事受
    吊扣駕駛執照處分。」道交條例第62條第1項、第24條第1項
    第1款分別定有明文。 
㈡、次按道交條例第92條第4項授權訂定之道路交通事故處理辦法
    第2條規定：「本辦法用詞，定義如下：一道路交通事故：
    指車輛、動力機械或大眾捷運系統車輛在道路上行駛，致有
    人受傷或死亡，或致車輛、動力機械、大眾捷運系統車輛、
    財物損壞之事故。」；而道交條例第62條第1項規定所稱「
    依規定處置」，即應參諸道路交通事故處理辦法第3條所示
    ：「發生道路交通事故，駕駛人或肇事人應先為下列處置：
    一、事故地點在車道或路肩者，應在適當距離處豎立車輛故
    障標誌或其他明顯警告設施，事故現場排除後應即撤除。二
    、有受傷者，應迅予救護，並儘速通知消防機關。三、發生
    火災者，應迅予撲救，防止災情擴大，並儘速通知消防機關
    。四、不得任意移動肇事車輛及現場痕跡證據。但無人傷亡
    且車輛尚能行駛，或有人受傷且當事人均同意移置車輛時，
    應先標繪車輛位置及現場痕跡證據後，將車輛移置不妨礙交
    通之處所。五、通知警察機關。但無人受傷或死亡且當事人
    當場自行和解者，不在此限。」準此，道交條例第62條第1
    項規定，課予駕駛人肇事後為適當處置義務，其立法目的在
    於保存肇事現場相關證據，俾日後釐清肇事責任歸屬。是汽
    車駕駛人駕駛汽車發生交通事故，其無人傷亡且車輛尚能行
    駛者，不論其責任之歸屬為何，應先標繪車輛位置及現場痕
    跡證據後，將車輛移置不妨礙交通之處所，且除非當事人間
    當場自行和解者外，應通知警察機關。蓋如駕駛人於肇事後
    ，隨即駕車逃離現場，不僅使肇事責任認定困難，更可能使
    被害人求償無門。因此，如駕駛人對於其駕車發生交通事故
    之事實已有認識，進而決意擅自駛離現場，即符合道交條例
    第62條第1項規定，應予處罰。
㈢、經查，原告駕駛系爭車輛，於109年5月27日下午6時30分許，
    在新北市○○區○○路0段000巷00號前，因有「汽車駕駛人駕駛
    汽車肇事，無人受傷或死亡而未依規定處置逃逸」之違規行
    為，遭舉發機關執勤員警製單舉發，原告雖提出申訴不服舉
    發，惟經被告函請舉發機關查明原告陳述情節及違規當時情
    形後，仍認違規事實明確，乃依道交條例第62條第1項規定
    ，以原處分裁處原告罰鍰3,000元，吊扣駕駛執照1個月，並
    應參加道路交通安全講習等情，有系爭舉發單（本院卷第43
    頁）、原告申訴資料（本院卷第45頁）、舉發機關110年4月
    21日新北警重交字第1103765508號函（本院卷第51-52頁）
    、原處分（本院卷第59頁）、舉發機關執勤員警回覆聯（本
    院卷第53頁）、採證光碟（本院卷末證件存置袋）在卷可稽
    ，核堪採認為真實。
㈣、觀諸本院依被告所提供之採證光碟所製之勘驗筆錄（見本院
    卷第79-93頁），畫面時間18：29：47系爭車輛正準備路邊
    停車，於畫面時間18：30：06至18：30：20期間，系爭車輛
    緩緩倒車，而於畫面時間18：30：30時，可見一名路人往系
    爭車輛方向走去，對著原告往系爭車輛後面比了一下，原告
    遂於畫面時間18：31：19至18：31：38期間，將後方之機車
    扶起，並於畫面時間18：31：41回到系爭車輛。再參酌原告
    於起訴狀自承「本人於109年5月27夜間倒車，不慎撞倒機車
    …」、「接到小朋友後隨即離去…」等語（見士林卷第9頁）
    ，足見系爭車輛於倒車時碰撞停放於後方之機車，致該輛機
    車倒下，系爭車輛之駕駛人即本件原告，應按道路交通事故
    處理辦法第3條規定為適當處置，惟原告並未按上開辦法為
    適當處置，逕行駛離現場，是原告確有「汽車駕駛人駕駛汽
    車肇事，無人受傷或死亡而未依規定處置逃逸」之違規行為
    無訛。
㈤、至原告主張，當下將機車扶起有留下電話、在接到派車所電
    話後態度良好無規避責任云云。按道路交通事故處理辦法第
    3條規定，汽車駕駛人駕駛汽車發生交通事故，其無人傷亡
    且車輛尚能行駛者，不論其責任之歸屬為何，應先標繪車輛
    位置及現場痕跡證據後，將車輛移置不妨礙交通之處所，且
    除非當事人間當場自行和解者外，應通知警察機關。惟查原
    告未按上開辦法為適當處置，其在未取得事故他造之同意，
    亦未通知警察機關之情況下，逕行駛離現場，已構成道交條
    例第62條第1項肇事逃逸之違規行為，已於前述，原告之主
    張，不足採為有利於原告之認定。況原告雖稱其有留下電話
    ，惟其並未提出相關之證據以實其說，更未提出與事故他造
    達成和解之相關資料供參，是原告上開主張，本院尚難採信
    。
五、綜上所述，原告於事實概要欄所載時、地，有如事實概要欄
    所示之違規行為，事證明確，經被告於110年5月3日依道交
    條例，以原處分裁處原告罰鍰3,000元，吊扣駕駛執照1個月
    ，並應參加道路交通安全講習，核無違誤。原告訴請撤銷原
    處分，為無理由，應予駁回。
六、本案判決基礎已臻明確，兩造其餘攻擊防禦方法及訴訟資料
    ，經本院審核後，認與判決結果不生影響，且無調查之必要
    ，爰不一一論述及調查，併此敘明。
七、第一審裁判費為300元，依法應由敗訴之原告負擔，且係原
    告於起訴時繳納，爰確定第一審訴訟費用如主文第2項所示
    。
八、結論：原告之訴為無理由，依行政訴訟法第98條第1項前段
    、第237條之8第1項，判決如主文。
中　　華　　民　　國　　110 　年　　10　　月　　28　　日
                  行政訴訟庭　　法　官　張瑜鳳
以上正本係依原本作成。
如不服本判決，應於判決送達後20日內，以原判決違背法令為理
由，向本院提出上訴狀並表明上訴理由（原判決所違背之法令及
其具體內容或依訴訟資料可認為原判決有違背法令之具體事實）
，並繳納上訴裁判費新臺幣750 元。
其未載明上訴理由者，應於提出上訴後20日內，向本院補提理由
書（上訴狀及上訴理由書均須按他造人數附繕本）；如未按期補
提上訴理由書，則逕以裁定駁回上訴。　　　　　　　　　
中　　華　　民　　國　　110 　年　　10　　月　　28　　日
                                書記官  林劭威